【裁判字號】    98,上訴,4708
【裁判日期】    990112
【裁判案由】    偽造有價證券等
【裁判全文】
臺灣高等法院刑事判決                98年度上訴字第4708號
  上  訴  人
  即  被  告  甲○○
  選任辯護人  許慧如律師
              陳一銘律師
上列上訴人因偽造有價證券等案件，不服臺灣臺北地方法院98年
度訴字第 41號，中華民國98年9月30日第一審判決（起訴案號：
臺灣臺北地方法院檢察署 97年度偵字第11938號），提起上訴，
本院判決如下：
    主  文
上訴駁回。
    事  實
一、甲○○原係宏福人壽保險股份有限公司（下稱宏福人壽公司
    ）北斗營業處經理，其於民國（下同）八十六年間，因保險
    糾紛遭主管機關懲處不得從事保險業務，遂徵得乙○○之同
    意後，以乙○○之名義登錄為宏福人壽公司之員工，以便得
    以持續從事保險業務，並與乙○○一同至合作金庫員林分庫
    開立乙○○名義之帳戶後，乙○○乃將該帳戶之存摺及印章
    交付予甲○○，並向甲○○表示該印章僅供甲○○提領該合
    作金庫員林分庫薪資帳戶款項之用，因而持有乙○○所有該
    帳戶之存摺及印章。嗣於八十七年間，宏福人壽公司與中華
    商業銀行股份有限公司（已於九十七年三月二十九日由香港
    商香港上海匯豐銀行股份有限公司概括承受，下稱中華商銀
    ）配合，提供員工三人連保之機關團體職員消費性貸款，用
    以認購宏福人壽公司之證券及票券，甲○○認購買宏福證券
    及票券有利可圖，明知其未經乙○○之同意及授權，竟基於
    詐欺取財、行使偽造私文書及意圖供行使之用而偽造有價證
    券之犯意，偽以乙○○名義辦理消費性貸款，以認購宏福人
    壽公司之證券及票券，並於八十七年八月七日，在中華商銀
    儲蓄部職員張連群前往宏福人壽公司嘉義通訊處辦理消費性
    借貸業務及對保時，接續在(一)中華商銀「四合一開戶申請書
    」繳款人簽章欄及申請（委託）人（即存款人）欄上偽造乙
    ○○之署押三枚、(二)中華商銀儲蓄部印鑑卡存款人簽章欄上
    偽造乙○○之署押一枚、(三)「機關團體職員消費性貸款申請
    暨審核綜合表」上借款人簽章欄上偽造乙○○之署押一枚、
    (四)「放款借據」上之「同意一般條款簽名蓋章」及「同意特
    別條款之加速條款及聲明事項簽名蓋章」欄上偽造乙○○之
    署押二枚，並盜用乙○○之印章，將之交予不知情之張連群
    ，由張連群在「四合一開戶申請書」上蓋用乙○○之印文七
    枚、中華商銀儲蓄部印鑑卡蓋用乙○○之印文四枚、「機關
    團體職員消費性貸款申請暨審核綜合表」上蓋用乙○○之印
    文一枚、「放款借據」上蓋用乙○○之印文六枚，而接續偽
    造完成表示乙○○同意與不知情之宏福人壽員工陳彤瑄（原
    名陳惠娟）、黃淑霞同列為借款人及連帶保證人，向中華商
    銀聯合貸款新臺幣（下同）二百七十二萬元（其中乙○○名
    義部分借款三十二萬元），並同意由中華商銀核貸後將款項
    撥至乙○○名義之中華商銀帳戶（帳號：00000000
    000號，下稱系爭帳戶）等意思表示之私文書，甲○○並
    接續在如附表一所示之三張本票發票人欄各偽造乙○○之署
    押一枚，再利用不知情之張連群在如附表一編號一之本票上
    盜蓋乙○○之印文三枚及如附表一編號二、三之本票上各盜
    蓋乙○○之印文二枚，而偽造完成乙○○與陳彤瑄、黃淑霞
    共同擔任發票人之如附表一所示之本票三紙後，將上開偽造
    之私文書及如附表一所示偽造之本票均交付張連群而行使之
    ，使張連群陷於錯誤，誤認甲○○即為乙○○本人，且確有
    與陳惠娟、黃淑霞連保申請消費性貸款之意，而完成對保，
    並將甲○○交付之上開偽造私文書及如附表一所示偽造之本
    票均攜回臺北市松山區○○○路三號中華商銀儲蓄部，經中
    華商銀完成審核後，而核撥三十二萬元至系爭帳戶、八十萬
    元至陳彤瑄於中華商銀開立之帳戶（帳號：0000000
    0000號）、一百六十萬元至黃淑霞於中華商銀開立之帳
    戶（00000000000號），足以生損害於乙○○、
    陳彤瑄、黃淑霞及中華商銀。嗣因甲○○無力償還貸款，經
    中華商銀向臺灣彰化地方法院（下稱彰化地院）員林簡易庭
    對乙○○提出清償借款之民事簡易訴訟，因甲○○、陳彤瑄
    、黃淑霞於該簡易案件第二審準備程序時到庭作證，均為有
    利於乙○○之證述，致中華商銀敗訴確定，中華商銀始悉遭
    騙，而循線查悉上情。
二、案經中華商銀訴由臺灣臺北地方法院檢察署檢察官偵查起訴
    。
    理  由
一、證據能力之認定：
(一)被告及其辯護人固爭執證人乙○○於偵查中筆錄之證據能力
    ，而查證人乙○○於九十七年四月二十三日在台灣台北地方
    法院檢察署接受偵訊時之證述，雖為被告以外之人於審判外
    之言詞陳述，屬傳聞證據，然既係於偵查中基於證人地位，
    經合法具結，向檢察官所為之陳述，且無顯有不可信之情況
    ，依刑事訴訟法第一百五十九條之一第二項之規定，應具有
    證據能力，且證人江俊隆嗣於原審法院九十八年九月十日審
    理時，已基於證人地位、經合法具結而為證述，並經被告行
    使詰問權，證人江俊隆於偵查中之筆錄自有證據能力。
(二)告訴人中華商銀之指訴（即刑事告訴狀，臺北地檢署九十七
    年度他字第三一一九號卷第一頁至第三頁參照），屬被告以
    外之人於審判外所為之書面陳述，且無刑事訴訟法第一百五
    十九條之二、第一百五十九條之三規定之例外情形，復經被
    告之選任辯護人於本院九十八年十二月十六日準備程序時，
    爭執該等書面陳述之證據能力（見本院卷第52頁），自無證
    據能力。
(三)至本件認定事實所引用之其他卷內所有卷證資料（包含人證
    、物證、書證等，詳下述及者），並無證據證明係公務員違
    背法定程序所取得，與本案亦有自然之關連性，被告及其辯
    護人於本案言詞辯論終結時，均不爭執該等卷證之證據能力
    或提出關於證據能力之聲明異議，且卷內之文書證據，亦無
    刑事訴訟法第159條之4之顯有不可信之情況或其他不得作為
    證據之情形，本院認引為證據為適當，是依刑事訴訟法第
    159條之4、159條之5等規定，下述認定事實所引用之證據方
    法依法均應認有證據能力，合先敘明。
二、訊據上訴人即被告甲○○供承有於上揭時地，利用被害人乙
    ○○名義登錄為宏福人壽公司之員工，而以乙○○名義在上
    開金融機關開設帳戶，以便利用該帳戶提領撥入該帳戶之薪
    資，並因而持有乙○○所有設於合作金庫員林分庫帳戶之存
    摺及印章，嗣並以乙○○名義向中華商銀辦理消費性貸款，
    而在上揭辦理消費性貸款所需之各私文書及及如附表一所示
    之本票上簽立乙○○之署押，並將其所保管之乙○○印章交
    由張連群在各該私文書及本票用印後，持交張連群行使，因
    而貸得中華商銀之消費性貸款，並用以購買宏福人壽公司證
    券及票券等事實，而被告如何以乙○○名義向中華商銀申辦
    消費性貸款，並在上揭各私文書及及如附表一所示之本票上
    簽立乙○○之署押，另將其所保管之乙○○印章交由銀行承
    辦人員張連群在各該私文書及本票上用印等情，亦據證人張
    連群於原審法院審理時證述綦詳在卷，且有「四合一開戶申
    請書」、中華商銀儲蓄部印鑑卡、「機關團體職員消費性貸
    款申請暨審核綜合表」、「放款借據」及如附表一所示之本
    票三紙影本各乙份在卷可參。惟被告否認有何行使偽造私文
    書、偽造有價證券及詐欺取財之犯行，辯稱：伊有跟乙○○
    說要以他的名義去貸款跟買股票，他也有同意，伊不知道為
    何後來他會說沒有經他同意。而張連群也知道伊不是乙○○
    ，還是讓伊對保，貸款也有下來。而於辦理貸款時，銀行要
    求要簽發以乙○○名義之本票做為貸款之擔保，伊才會沒有
    經過乙○○同意簽發本票，但伊不是故意偽造本票云云。惟
    查：
(一)證人乙○○並未授權、同意被告以其名義向中華商銀申辦消
    費性貸款，並簽立「四合一開戶申請書」、中華商銀儲蓄部
    印鑑卡、「機關團體職員消費性貸款申請暨審核綜合表」、
    「放款借據」等私文書及簽發如附表一所示之本票三紙等情
    ，此據證人乙○○於偵查中及原審法院審理時證述綦詳在卷
    ，依證人即被害人乙○○於偵查中證稱：被告要去宏福人壽
    上班，但是說要拿伊的存摺去使用，他才能領薪水，伊有跟
    他去合作金庫開戶，開完戶後存摺、印章都交給他。伊沒有
    跟中華商銀借30幾萬元，簽名也不是伊簽的，後來在彰化地
    檢開庭時，宏福人壽的證人說他們以為甲○○就是伊乙○○
    ，後來伊才知道都是甲○○在搞鬼云云（見97年度他字第
    3119號第17頁）；嗣於原審法院審理時證稱：伊與被告是遠
    房親戚，大概是在八十七年左右，被告有跟伊說他無法以他
    的名字在宏福人壽公司上班，要伊把名字跟帳戶借給他，讓
    他用伊的名字去當宏福人壽公司的員工，這樣他才能領宏福
    人壽公司的薪水。後來被告就帶伊去合作金庫員林分行開戶
    ，開完戶後，伊就把存摺及印章交給被告保管，當時伊有告
    訴被告印章只能用來領宏福人壽的薪資，不可以做其他用途
    。被告從來沒有跟伊表示過要用伊的名義去認購股票，伊也
    不曾同意被告以伊的名字去貸款買宏福證券及宏福票卷，「
    四合一開戶申請書」、中華商銀儲蓄部印鑑卡、「機關團體
    職員消費性貸款申請暨審核綜合表」、「放款借據」及如附
    表一所示之本票三紙上「乙○○」的簽名都不是伊簽的，至
    於上面的印文則與伊交給被告保管的印章相符。伊沒有同意
    被告在這些文件及本票上簽名、蓋章。八十八年間，伊收到
    台灣台北地方法院八十八年度票字第二二三二六號的本票裁
    定，就跑去找被告，問他這是怎麼回事，被告有承認這是他
    搞的鬼，還當著伊的面打電話到臺北給中華商銀的人員，電
    話打通後叫伊聽，就說這筆欠款已經有在處理、清償，後來
    伊又陸續收到台灣台北地方法院八十八年度票字第三三四○
    ○號、九十一年度票字第三○九八六號本票裁定，伊都有再
    去找被告，他一直說他有在協商、處理，伊心想他有在處理
    就好。‧‧‧到了九十五年間，伊收到了一份彰化地院的執
    行命令，要查扣伊的薪資，才知道被告一直沒有把這件事處
    理好，所以伊就再去找被告，要他處理這些債務，我們就在
    九十五年二月十七日，到當時的里長周素秋家裡，由被告寫
    卷附的切結書（彰化地院九十五年度員簡字第三三一號卷第
    四一頁參照）給伊。伊要被告寫切結書的目的只是要被告把
    款項繳完就好，切結書上所有的文字都是被告自己寫的，伊
    沒有強制被告。九十五年二月二十日，伊又跟被告一起到員
    林大同路上的律師事務所，由律師打了卷附的債務清償協議
    書（彰化地院九十五年度員簡字第三三一號卷第四二頁參照
    ）讓我們簽名，當時律師是被告找的，他說要簽債務清償協
    議書就是要表現給伊看他清償款項的能力，內容伊不太記得
    ，反正伊只是要被告把錢處理好就好了云云（見原審卷第94
    至99頁），證人乙○○就其如何從未授權、同意被告以其名
    義貸款及購買股票，暨未同意被告簽立「四合一開戶申請書
    」、中華商銀儲蓄部印鑑卡、「機關團體職員消費性貸款申
    請暨審核綜合表」、「放款借據」及簽發如附表一所示之本
    票三紙等情指訴歷歷，並核與所提出被告所親簽之切結書（
    記載「當初認購時乙○○口頭告知雖不同意」，彰化地院九
    十五年度員簡字第三三一號卷第四一頁參照）、被告委任律
    師代擬之債務清償協議書（第六點記載「甲方（即乙○○）
    在宏福人壽之員工認股，乙方（即被告）係於事後告知甲方
    ，甲方並未同意乙方代甲方所為之前述認股，本事實如於六
    個月內，乙方已處理完畢甲方積欠中華商銀之債務時，則甲
    方不追究乙方之民、刑事責任」，彰化地院九十五年度員簡
    字第三三一號卷第四二頁參照）等情相符，此被告甲○○於
    本院審理時亦坦承：當初乙○○將他的印章交給伊，是只限
    於供領取該帳戶薪資之用。伊簽本票的事沒有經過乙○○之
    同意云云，復參酌被告於臺灣彰化地方法院九十六年九月二
    十日九十六年度簡上字第七九號案件行準備程序時，以證人
    身份到庭作證時，亦自承：伊填寫認購資料時，乙○○並沒
    有表示同意等語明確（見彰化地方法院九十五年度員簡字第
    三三一號卷第六八頁），而以貸款係攸關個人於社會經濟之
    信用性，暨爾後貸款之如何清償，有因而增加財務上之負荷
    ，證人乙○○既無因此獲有何利益，又豈有無端同意被告以
    其名義向銀行貸款及以其名義簽發本票，而無虞事後遭追討
    債務，是證人乙○○上揭指、證述應較為可採，被告所辯伊
    事先有經過乙○○同意而借用其名義辦理本件消費性貸款云
    云，要非事實，而非可採。
(二)被告雖另辯稱：伊以乙○○名義向中華商銀辦理貸款，有告
    知中華商銀承辦人員張連群伊並不是乙○○云云，惟依證人
    張連群於原審法院九十八年九月十日審理時證稱：伊是中華
    商銀儲蓄部消貸專員，八十七年八月七日，我們到宏福人壽
    公司辦理貸款及對保的業務，伊是負責對保的手續。當時我
    們是跟宏福人壽公司借了一間辦公室辦理對保，對保前有跟
    宏福人壽公司的員工作宣傳，要聯保的三位員工三人一組到
    辦理對保的辦公室來對保，對保時伊會核對客戶的資料及查
    詢聯徵資料，若均沒問題，看到客戶本人親自在文件上簽名
    ，就算對保完成。我們一定要看到身分證正本，審核是本人
    ，才能辦理貸款云云（見原審卷第99頁背面至100頁），而
    以消費性貸款係屬人性極高之個人信用貸款，若非本人以自
    己名義向銀行申貸，銀行要無可能無端同意申貸人借用他人
    名義申請貸款，是被告所辯有告知承辦人員張連群伊並不是
    乙○○云云，顯與常情有違，而依證人黃淑霞於臺灣彰化地
    方法院九十六年十月二十二日九十六年度簡上字第七九號案
    件行準備程序時證稱：我們向中華商銀聯保借款，只有一次
    程序，就是去嘉義通訊處那次，那天是江經理也就是甲○○
    找伊和陳彤瑄去看一看，後來就把我們三個拉成一組，他說
    三人聯保才可以買股票，當天對保時很混亂，銀行的人只有
    簡單看一下伊的人而已，過程很潦草云云（見彰化地院九十
    六年度簡上字第七九號卷第七五頁、第七六頁）；證人陳彤
    瑄於彰化地方法院同日審理時亦證稱：伊向中華商銀聯保借
    款，也是只有一次程序，就是去嘉義通訊處那次，當時人很
    多，銀行的人說要三人聯保，所以伊就與江經理（即甲○○
    ）及黃淑霞一組，把我們要貸款的金額寫下來，並在表單上
    簽名。當時銀行的人只有稍微核對一下就走了，伊一直以為
    當天與我們聯保同一組的江經理叫乙○○，一直到事發之後
    伊才知道他是甲○○云云（見彰化地院九十六年度簡上字第
    七九號卷第七五頁、第七六頁），足見八十七年八月七日，
    被告與黃淑霞、陳彤瑄進入中華商銀向宏福人壽公司所借之
    辦公室內，在張連群面前簽立上揭文件及本票之際，即已完
    成對保手續，且被告係以乙○○之名義辦理甚明。而依卷附
    「機關團體職員消費性貸款申請暨審核綜合表」上明確記載
    ：「立書人宏福人壽公司正式編制內之員工廖麗香等十二人
    ，以三至五人為一組，互負連帶保證責任，向貴行申請消費
    性貸款，各該申請貸款人均為立書人正式編制內之職員，每
    人每月應攤還本息卻未超過每人每月薪津收入三分之一，並
    承諾願按月由借款人薪津收入扣還每月應攤還本息予貴行。
    如申請借款人因退休、辭職、資遣、調職、撤職、停職或經
    貴行通知已違反貸款契約時，立書人願立即自應付予借款人
    之薪津及其他一切給付內，優先扣償予貴行，如有不足即通
    知貴行、借款人及連保人」（見彰化地方法院九十六年度簡
    上字第七九號卷第三三頁），可知告訴人中華商銀此次消費
    性貸款之首要條件，必須借款人確為宏福人壽公司正式編制
    內之員工，蓋此消費性貸款方案係中華商銀與其客戶宏福人
    壽公司之專案合作，因係機關團體員工之集體貸款，徵信對
    象較為單純，且每月攤還本息可自員工薪津內扣抵，連帶保
    證人又均係機關團體員工，不但可減省中華商銀之行政成本
    ，對於日後受償亦較有保障，故其給予借款人之利率亦具相
    當優惠，詎被告明知其不具宏福人壽公司正式編制內員工之
    身分，竟佯以乙○○之名義，偽造如事實一之(一)至(四)所示私
    文書及如附表一所示本票之方式，施用詐術，使中華商銀不
    知情之承辦人員張連群誤信其為乙○○本人，具有宏福人壽
    正式編制內員工之身分，而將被告所交付偽造之私文書及有
    價證券均攜回中華商銀儲蓄部審核，致中華商銀陷於錯誤，
    核撥如事實一所載之貸款金額，堪認被告確有對中華商銀詐
    欺取財之犯行無訛。
  綜上，被告確實有為如事實一所載之行使偽造私文書、偽造有
  價證券及詐欺取財之行為，其所辯上開各節，要係卸責之詞，
  均無足採，事證明確，被告犯行，堪予認定
三、新舊法比較：
    按行為後法律有變更者，適用行為時之法律。但行為後之法
    律有利於行為人者，適用最有利於行為人之法律；刑法第2
    條第1項定有明文。又「法律」變更比較時應就罪刑有關之
    共犯、未遂犯、連續犯、牽連犯、結合犯以及累犯加重、自
    首減輕、暨其他法定加減原因、與加減例等一切情形，綜其
    全部之結果，而為比較，再適用最有利於行為人之法律處斷
    ；比較裁判前之法律孰為有利於行為人時，應就罪刑有關之
    一切情形，比較其全部之結果，而為整個之適用，不能割裂
    而分別適用有利益之條文（最高法院24年上字第4634號、27
    年上字第2615號判例意旨參照），茲說明與本案有關之新舊
    法比較適用情形如下：
(一)刑法第33條第5款，業於94年2月2日修正公佈，並於95年7月
    1日施行，修正前刑法第33條第5款原規定：「罰金：1元以
    上。」，而刑法分則編各罪所定罰金之貨幣單位原為銀元，
    依現行法規所定貨幣單位折算新臺幣條例規定，銀元1元折
    算新臺幣3元，則修正前罰金最低數額應為新臺幣3元。刑法
    第33條第5款修正後改為：「罰金：新台幣一千元以上，以
    百元計算之。」，修正後罰金最低數額變更為新臺幣一千元
    ，比較修正前後之規定，修正後刑法第33條第5款所定罰金
    之最低數額，較修正前提高，自以修正前刑法第33條第5款
    之規定有利於被告。
(二)刑法第55條關於牽連犯之規定業經刪除，則被告所犯各罪間
    ，應予分論併罰。比較新舊法結果，適用被告行為時之法律
    即修正前刑法第55條牽連犯之規定，較有利於被告。
(三)綜合上開各條文修正前後之比較結果，以修正前之規定對被
    告較為有利，是依刑法第2條第1項前段之規定，並參考上開
    最高法院之見解，本件應整體適用行為時即修正前之刑法規
    定處斷。
(四)又被告行為後，刑法施行法業於九十五年六月十四日增訂公
    布第一條之一，其中第一項規定：「中華民國九十四年一月
    七日刑法修正施行後，刑法分則編所定罰金之貨幣單位為新
    臺幣」，第二項前段明定：「九十四年一月七日刑法修正時
    ，刑法分則編未修正之條文定有罰金者，自九十四年一月七
    日刑法修正施行後，就其所定數額提高為三十倍」，惟依被
    告行為時之法律即罰金罰鍰提高標準條例第一條前段，業將
    刑法分則各罪法定刑所定罰金數額提高十倍，再由銀元換算
    為新臺幣之結果，刑法第二百零一條、第三百三十九條法定
    刑所定罰金最高數額，與修正後之法律規定仍屬一致，並無
    不同，對被告而言尚無有利或不利之情形，揆諸前揭說明，
    自不生新舊法比較之問題，應依一般法律適用原則，適用裁
    判時法即刑法施行法第一條之一第一項、第二項前段之規定
    ，而不再適用罰金罰鍰提高標準條例第一條前段（參照本院
    及其所屬法院九十五年十二月刑事法律座談會討論結論）
四、核被告甲○○所為，係犯刑法第二百零一條第一項之偽造有
    價證券罪、同法第二百十六條、第二百十條之行使偽造私文
    書罪及同法第三百三十九條第一項之詐欺取財罪。被告為達
    以乙○○名義認購宏福人壽公司證券及票券，暨向中華商銀
    辦理消費性貸款之目的，基於單一偽造文書及單一偽造有價
    證券之決意，接續在「四合一開戶申請書」、中華商銀儲蓄
    部印鑑卡、「機關團體職員消費性貸款申請暨審核綜合表」
    、「放款借據」上偽造乙○○署押及盜用乙○○印文，以及
    在如附表一所示之三張本票上偽造乙○○署押及盜用乙○○
    印文，在時間及空間上均具有密切之關連性，無非係欲達同
    一目的之接續動作，均係本於單一犯意接續進行，均應為接
    續犯而屬單純一罪。至其偽造署押及盜用印文，用以偽造私
    文書及偽造有價證券，其偽造署押、盜用印文之低度行為，
    均應為偽造私文書、偽造有價證券之高度行為所吸收，又其
    偽造私文書後進而行使，偽造私文書之低度行為應為行使之
    高度行為所吸收，而其偽造有價證券後行使，行使偽造有價
    證券之低度行為，則應為偽造有價證券之高度行為所吸收，
    均不另論罪。被告利用不知情之中華商銀消貸專員張連群盜
    用乙○○之印文後，再持之行使之行為，應論以間接正犯。
    被告所犯上開三罪間，具有方法、目的之牽連犯關係，應依
    修正前刑法第五十五條之規定，從一重之偽造有價證券罪處
    斷。原審以被告上述犯行，事證明確，援引刑法第2條第1項
    前段、修正前刑法第55條、刑法第201條第1項、第216條、
    第210條、第339條第1項、第205條、第219條、刑法施行法
    第1條之1之規定，並審酌被告之素行、犯罪之動機、目的、
    手段，明知其並不具宏福人壽公司正式編制內員工之身分，
    竟貪圖認購宏福證券及票券可得之利益，而以乙○○名義，
    偽造私文書及有價證券並持之向中華商銀行使，侵害告訴人
    中華商銀、被害人乙○○及連帶保證人黃淑霞、陳彤瑄之權
    利甚鉅及犯罪後之態度等一切情狀，就所犯上開之罪，量處
    有期徒刑三年八月，復以如附表一所示之本票三紙，僅發票
    人乙○○之署押係屬偽造，共同發票人黃淑霞、陳惠娟之署
    押既為真正，則其等為發票人部分則仍屬有效之票據，不在
    應依法沒收之列，爰依刑法第二百零五條之規定，僅就偽造
    乙○○為共同發票人部分（含偽造之署押）宣告沒收。至該
    本票三紙上乙○○之印文既屬真正，自不能依刑法第二百十
    九條規定，宣告沒收。另如附表二編號二、三、四所示之署
    押，均屬被告偽造，均應依刑法第二百十九條之規定宣告沒
    收之。至其上乙○○之印文既屬真正，自不能依刑法第二百
    十九條規定，宣告沒收，併於判決理由內敘明，經核認事用
    法並無違誤，量刑亦屬允當，被告上訴意旨以其前曾向乙○
    ○告知貸款之事，本票也是依銀行指示才簽發，沒有偽造有
    價證券之犯意，懇請從輕量刑等語，惟查被告前並未曾向乙
    ○○告知貸款之事，即冒用乙○○名義辦理消費性貸款，以
    認購宏福人壽公司之證券及票券，均已如上述，而本票乃有
    價證券之一種，執有本票，得行使其票面記載之權利。且依
    票據法第123條規定，執票人向本票發票人行使追索權時，
    得聲請法院裁定後強制執行，則偽造本票並持以行使，除破
    壞社會交易之信用、金融秩序之安定，同時亦侵害被冒用人
    及執票人之權利，造成之損害實非屬輕微，而依被告所犯係
    法定刑 3年以上10年以下有期徒刑，原審因而審酌被告犯罪
    之情節及犯罪後之態度，量處有期徒刑3年8月，量刑洵屬允
    當，被告執上訴意旨指摘原審判決不當，尚難認有理由，應
    予駁回。
據上論斷，應依刑事訴訟法第368條，判決如主文。
本案經檢察官郭啟東到庭執行職務。
中    華    民    國    99    年     1    月    12    日
                  刑事第八庭    審判長法  官  張傳栗
                                      法  官  蔡光治
                                      法  官  劉嶽承
以上正本證明與原本無異。
如不服本判決，應於收受送達後10日內向本院提出上訴書狀，其
未敘述上訴之理由者並得於提起上訴後10日內向本院補提理由書
（均須按他造當事人之人數附繕本）「切勿逕送上級法院」。
                                      書記官  吳玉華
中    華    民    國    99    年    1     月    12    日
附表一
┌──┬──────┬──────┬──────┬───┐
│編號│  發 票 日  │到期日      │  票面金額  │發票人│
│    │            │            │ （新臺幣） │      │
├──┼──────┼──────┼──────┼───┤
│ 一 │87年8 月7 日│88年8 月15日│   320,000元│乙○○│
│    │            │            │            │陳惠娟│
│    │            │            │            │黃淑霞│
├──┼──────┼──────┼──────┼───┤
│ 二 │同上        │88年7 月31日│   800,000元│同上  │
├──┼──────┼──────┼──────┼───┤
│ 三 │同上        │91年7 月16日│ 1,600,000元│同上  │
└──┴──────┴──────┴──────┴───┘
附表二
┌──┬────────────────────────┐
│編號│應沒收之物                                      │
├──┼────────────────────────┤
│ 一 │附表一編號一、二、三之本票三紙上關於偽造「乙○○│
│    │」為共同發票人（含偽造之乙○○署押各壹枚）之部分│
├──┼────────────────────────┤
│ 二 │「四合一開戶申請書」上偽造之「乙○○」署押枚及│
│    │中華商銀儲蓄部印鑑卡上偽造乙○○之署押壹枚      │
├──┼────────────────────────┤
│ 三 │「機關團體職員消費性貸款申請暨審核綜合表」上偽造│
│    │之「乙○○」署押壹枚                            │
├──┼────────────────────────┤
│ 四 │「放款借據」上偽造之「乙○○」署押枚          │
└──┴────────────────────────┘
附錄：本案論罪科刑法條全文
中華民國刑法第二百零一條
意圖供行使之用，而偽造、變造公債票、公司股票或其他有價證
券者，處三年以上十年以下有期徒刑，得併科三千元以下罰金。
行使偽造、變造之公債票、公司股票或其他有價證券，或意圖供
行使之用，而收集或交付於人者，處一年以上七年以下有期徒刑
，得併科三千元以下罰金。
中華民國刑法第二百十條
偽造、變造私文書，足以生損害於公眾或他人者，處五年以下有
期徒刑。
中華民國刑法第二百十六條
行使第二百十條至第二百十五條之文書者，依偽造、變造文書或
登載不實事項或使登載不實事項之規定處斷。
中華民國刑法第三百三十九條
意圖為自己或第三人不法之所有，以詐術使人將本人或第三人之
物交付者，處五年以下有期徒刑、拘役或科或併科一千元以下罰
金。
以前項方法得財產上不法之利益或使第三人得之者，亦同。
前二項之未遂犯罰之。


司法院資訊處製作；財團法人民間司法改革基金會備份。
